臺灣雲林地方法院民事裁定　　　　　　　 100年度聲字第18號
聲　請　人　雅泰實業股份有限公司
兼法定代理
人　　　　　李峻松
上列二人共同
訴訟代理人　林朝同
上列聲請人與相對人吉成紡織股份有限公司、林朝督、白麗萍間
債務人異議之訴事件，聲請人聲請法官迴避，本院裁定如下：
    主  文
聲請駁回。
    理  由
一、按民事訴訟法第32條第7 款所定，法官曾參與該訴訟事件前
    審裁判之迴避，係用以保障當事人之審級利益，如參與一審
    判決之法官復參與二審判決，或參與二審判決之法官復參與
    三審判決，則當事人之審級利益即有欠缺，但如某判決業經
    上級法院廢棄，則該判決已失其存在，為該判決之法官更無
    迴避之可言。最高法院48年臺再字第5 號判例可資參照。次
    按法官有民事訴訟法第32條所定以外之情形，足認其執行職
    務有偏頗之虞者，當事人得聲請法官迴避，民事訴訟法第33
    條第1 項第2 款固定有明文。惟民事訴訟法第33條第1 項第
    2 款規定法官有應自行迴避而不自行迴避以外之情形，足認
    其執行職務有偏頗之虞，據而聲請推事迴避者，應以法官對
    於訴訟標的有特別利害關係，或與當事人之一造有密切之交
    誼或嫌怨，或基於其他情形客觀上足疑其為不公平之審判者
    為其原因事實，若僅憑當事人之主觀臆測，或不滿意推事進
    行訴訟遲緩，或認推事指揮訴訟欠當，則不得謂其有偏頗之
    虞；法官僅於訴訟進行中有所指揮或裁判，致當事人一造不
    利，當事人主觀上疑其不公，自不能遽以偏頗為理由聲請拒
    卻法官審判，最高法院69年臺抗字第457 號、18年抗字第34
    2 號判例意旨可資參照。且聲請法官迴避之原因，依同法第
    34條第2 項、第284 條之規定，應提出能即時調查之證據，
    並自聲請之日起3 日內釋明之。
二、本件聲請意旨略以：鈞院99年度訴字第414 號債務人異議之
    訴事件，前經鈞院裁定補繳裁判費新臺幣（下同）23,077元
    ，聲請人依法完納上開裁判費。詎料，於民國99年10月5 日
    上午承審法官開庭時卻當庭逕認該訴之訴訟標的價額應核定
    為15,583,435元，並裁定命聲請人於5 日內補繳裁判費126,
    115 元。從而，聲請人於同年10月13日具狀對於承審法官核
    定訴訟標的價額之裁定提起抗告，並同時具狀聲請訴訟救助
    。惟承審法官於99年10月25日裁定駁回聲請人訴訟救助之聲
    請，且未預留相當之時間，並再行裁定命聲請人補繳裁判費
    ，即同時將鈞院99年度訴字第414 號債務人異議之訴事件予
    以裁定駁回。聲請人遂對承審法官駁回99年度訴字第414 號
    債務人異議之訴事件之裁定提起抗告，嗣經臺灣高等法院臺
    南分院以99年度重抗字第69號就關於訴訟標的價額部分，廢
    棄承審法官之原裁定。又以99年度重抗字第72號將承審法官
    駁回99年度訴字第414 號債務人異議之訴之裁定廢棄，並發
    回鈞院。惟發回後之鈞院100 年度訴更一字第1 號債務人異
    議之訴事件之承審法官又為同一法官。且承審法官開庭時，
    僅詢問聲請人之前提起抗告之時間點，並未對訴訟事件為實
    質審理，足認承審法官有偏頗之虞。且聲請人於鈞院99年度
    訴字第414 號債務人異議之訴事件審理中，曾於99年10月5
    日、10月29日、11月21日、11月23日分別具狀並以電話聯絡
    聲請閱卷及提供法庭錄音數位光碟，但均未獲承審法官回應
    。100 年5 月20日開庭當日，聲請人當庭聲請閱卷及提供錄
    音光碟，承審法官卻命聲請人再具狀聲請，聲請人即刻具狀
    聲請，始得以閱卷。惟聲請人閱卷時再請求影印99年10月15
    日開庭筆錄，書記官卻稱須得法官同意，否則不能影印，經
    聲請人堅持要求影印，書記官即前去請示承審法官。承審法
    官即親自前來閱卷室表示不准影印。經聲請人當場向承審法
    官表明，若不准影印筆錄，顯為剝奪聲請人訴訟上攻擊防禦
    之權利，承審法官才勉強准許影印該日開庭筆錄，但仍不准
    影印其他卷內資料，並當場駁回聲請人聲請提供法庭錄音光
    碟之聲請。基上，承審法官對於99年度訴字第414 號債務人
    異議之訴事件為不當裁定，經聲請人提出一連串抗告救濟，
    終至廢棄承審法官不當之裁定，承審法官會對聲請人產生怨
    隙，乃人之常情及本性，不然承審法官應不會不准聲請人閱
    卷，爰依民事訴訟法第32條第1 項第7 款「法官曾參與該訴
    訟事件之前審裁判或仲裁者。」及同法第33條第1 項第2 款
    「法官有前條所定以外之情形，足認其執行職務有偏頗之虞
    者。」等規定聲請承審法官迴避，以維權益等語。
三、經查，本院99年度訴字第414 號債務人異議之訴事件經承審
    法官以裁定駁回後，經臺灣高等法院臺南分院發回更審，本
    院100 年度訴更一字第1 號雖仍由同一承審法官承審。惟此
    與「參與一審判決之推事復參二審判決，或參與二審判決之
    推事復參與三審判決」之情形有間，並無減損當事人審級之
    利益之情形，當不合於民事訴訟法第32條第1 項第7 款應自
    行迴避之規定。又依聲請人聲請本院100 年度訴更一字第1
    號債務人異議之訴事件之承審法官迴避所舉之原因，係指承
    審法官於該事件發回更審前之本院99年度訴字第414 號債務
    人異議之訴事件審理中，核定訴訟標的價額不當、遽為駁回
    訴訟救助之聲請，又不准聲請人閱覽、影印卷證等，經核均
    屬承審法官指揮訴訟之範疇，且為承審法官個人法律見解當
    否之問題，依前開說明，尚不得基此，即遽認承審法官執行
    職務有偏頗之虞。此外，聲請人復未提出足供本院即時調查
    之證據，以釋明承審法官於訴訟之結果有利害關係或於當事
    人有親交嫌怨，足使人疑其為不公平審判之情事，自與聲請
    法官迴避之要件不符，是其聲請應予駁回，爰裁定如主文。
中    華    民    國   100    年    6     月    3     日
          民事第二庭    審判長法  官   黃一馨
                              法  官   蔡碧蓉
                              法  官   楊昱辰
以上正本係照原本作成。
如對本裁定抗告須於裁定送達後10日內向本院提出抗告狀，並應
繳納抗告費新臺幣1,000 元。
中    華    民    國  100     年    6     月    3     日
                                書記官  李松坤